【裁判字號】    99,小上,162
【裁判日期】    991231
【裁判案由】    返還不當得利
【裁判全文】
臺灣臺北地方法院民事裁定             99年度小上字第162號
上  訴  人  連貴玲
訴訟代理人  蕭至良
被  上訴人  臺北市政府財政局
法定代理人  邱大展
上列當事人間請求返還不當得利事件，上訴人對於中華民國九十
九年十月十九日本院臺北簡易庭九十九年度北小字第三九０號第
一審判決提起上訴，本院裁定如下：
    主  文
上訴駁回。
第二審訴訟費用新臺幣壹仟伍佰元由上訴人負擔。
    事實及理由
一、按對於小額程序第一審裁判之上訴或抗告，非以其違背法令
    為理由，不得為之；上訴狀內應記載上訴理由，表明下列各
    款事項︰（一）原判決所違背之法令及其具體內容。（二）
    依訴訟資料可認為原判決有違背法令之具體事實，民事訴訟
    法第四百三十六條之二四第二項、第四百三十六條之二五定
    有明文。所謂違背法令，依同法第四百三十六條之三二第二
    項準用第四百六十八條、第四百六十九條第一款至第五款規
    定，係指判決不適用法規或適用不當者，為違背法令；判決
    有同法第四百六十九條規定所列第一款至第五款情形之一者
    ，為當然違背法令。又按對於小額程序之第一審裁判提起上
    訴時，如係以第一審判決有不適用法規或適用法規不當為上
    訴理由時，其上訴狀或理由書應有具體之指摘，並揭示該法
    規之條項或其內容。若係成文法以外之法則，應揭示該法則
    之旨趣；其為經驗法則、證據法則者，亦應具體指摘揭示該
    經驗法則或證據法則；倘為司法院解釋或本院之判決，則應
    揭示該判解之字號或其內容，上訴狀或理由書如未依此項方
    法表明者，即難認為已對小額程序之第一審判決之違背法令
    有具體之指摘，其上訴自難認為合法，最高法院七十一年台
    上字第三一四號及七十年度台上字第七二０號判例參照。再
    按為貫徹小額程序之簡速性，避免因上訴或抗告費時，不符
    訴訟利益，小額事件之裁判原則上宜於第一審確定，惟第一
    審裁判如有違背法令情事者，為保障當事人權益，自應許其
    上訴或抗告於第二審，故明定對於小額程序之第一審裁判，
    非以其違背法令為理由，不得上訴或抗告，從而如仍為上訴
    ，即屬上訴不合程式，第二審法院應依同法第四百三十六條
    之三二第二項準用第四百四十四條第一項以裁定駁回之。
二、上訴人提起上訴意旨略以：本件係環河快速道路拓寬所產生
    之錯誤問題，非上訴人所造成，上訴人無須負擔被上訴人所
    提莫須有之各項費用，原審法官竟採信臺北市政府所稱係「
    移繪」所致，又隻字未提地政機關重測後塗改土地地籍謄本
    、欺瞞百姓一事，足證欠缺知識、亦無常識，且未依職權審
    核上訴人所提之證據，更未就所提要求查證之各項詳查，僅
    聽信被上訴人一面之詞，明顯有誤判情形等語。
三、經查，本件上訴人對小額事件提起第二審上訴，核其上訴狀
    所載，除就原審認定事實、取捨證據加以指摘以外，並未依
    民事訴訟法第四百三十六條之二十五之規定具體說明原審判
    決有何不適用法規或適用法規不當之情形，並揭示該法規之
    條項或其內容，及合於民事訴訟法第四百六十九條第一款至
    第五款所列各款之事實，揆諸首揭規定、判例意旨及說明，
    其上訴即難認為合法，應予駁回。
四、本件第二審訴訟費用，確定為如主文第二項所示之金額。
五、據上論結，本件上訴不合法，依民事訴訟法第四百三十六條
    之三二第一項、第二項、第四百四十四條第一項前段、第四
    百三十六條之十九第一項、第九十五條、第七十八條，裁定
    如主文。
中    華    民    國    99    年    12    月    31   日
            民事第四庭  審判長法  官   張瑜鳳
                              法  官   林怡伸
                              法  官   匡偉
以上正本係照原本作成。
本裁定不得抗告。
中    華    民    國    99    年    12    月    31    日
                              書記官   巫玉媛

司法院資訊處製作；財團法人民間司法改革基金會備份。
